臺灣士林地方法院刑事判決
110年度金訴字第383號
公  訴  人  臺灣士林地方檢察署檢察官
被      告  鄭青萍




上列被告因違反洗錢防制法等案件，經檢察官提起公訴（110年
度偵字第10579號、第11915號、第12362號、第13459號）及移送
送併辦（110年度偵字第18247號），本院判決如下：
    主  文
壬○○幫助犯洗錢防制法第十四條第一項之洗錢罪，累犯，處有期
徒刑肆月，併科罰金新臺幣貳萬元，罰金如易服勞役，以新臺幣
壹仟元折算壹日。
    事  實
一、壬○○可預見提供金融機構帳戶之存摺及提款卡（含密碼）予
    他人使用，該帳戶極可能作為他人收受及提領詐欺取財等特
    定犯罪所得使用，而他人提領後亦將產生遮斷資金流動軌跡
    以逃避國家追訴、處罰之效果，竟仍基於幫助洗錢及幫助詐
    欺取財之不確定故意，於民國110年3月間某日，將其所申辦
    中國信託商業銀行帳號000000000000號帳戶（下稱本案帳戶
    ）存摺及提款卡（含密碼）交予暱稱「俠盜翩翩」之真實姓
    名年籍不詳成年人，容任該人所屬詐欺集團成員（無證據證
    明有3人以上或為未成年人）使用。嗣該詐欺集團不詳成員
    取得本案帳戶使用權後，竟意圖為自己不法之所有，基於詐
    欺取財及洗錢之犯意，各於附表所示時間，以附表所示方法
    對庚○○、甲○○、丁○○、己○○、乙○○、丙○○、辛○○、癸○○（以
    下合稱庚○○等8人）施用詐術，致庚○○等8人陷於錯誤，依指
    示匯款至本案帳戶（詐騙時間、方法、匯款時間、金額均詳
    如附表所示），再由詐欺集團不詳成員將上開款項領出，以
    此方式掩飾、隱匿上開犯罪所得財物之去向及所在。
二、案經庚○○等8人訴由臺北市政府警察局大同分局及松山分局
    、新北市政府警察局中和分局、高雄市政府警察局鳳山分局
    及林園分局報告臺灣士林地方檢察署檢察官偵查起訴及移送
    併辦。
    理  由
一、證據能力之說明
　　本院引用被告以外之人於審判外之陳述，業經檢察官、被告
    壬○○同意其證據能力（見本院110年度金訴字第383號卷〈下
    稱本院卷〉第106頁至第115頁），本院審酌該等證據作成之
    情況，核無違法取證或其他瑕疵，且與待證事實具有關聯性
    ，認為以之作為證據為適當，依刑事訴訟法第159條之5規定
    ，均有證據能力。其餘認定本案犯罪事實之非供述證據，查
    無違反法定程序取得之情，依刑事訴訟法第158條之4規定反
    面解釋，亦具有證據能力。
二、認定事實所憑證據及理由
　　訊據被告固坦承於上開時、地將本案帳戶存摺及提款卡（含
    密碼）交付予暱稱「俠盜翩翩」之不詳成年人，然矢口否認
    有何幫助詐欺、幫助洗錢之犯行，辯稱：我在網路星城遊戲
    上認識「俠盜翩翩」，他說他要將在星城遊戲贏得的遊戲幣
    賣給幣商，但沒有帳戶，需要借用我的帳戶收款，我遂將本
    案帳戶存摺、提款卡（含密碼）寄給「俠盜翩翩」，我不知
    道「俠盜翩翩」會使用本案帳戶收受詐欺贓款，並無幫助洗
    錢及詐欺之不確定故意云云，經查：
㈠、被告於110年3月間某日，將本案帳戶存摺及提款卡（含密碼
    ）交付予暱稱「俠盜翩翩」之真實姓名年籍不詳成年人。嗣
    不詳詐欺集團成員取得本案帳戶後，各於附表所示時間，以
    附表所示方法對告訴人庚○○等8人施用詐術，致告訴人庚○○
    等8人陷於錯誤，依指示匯款至本案帳戶，再由不詳詐欺集
    團成員將上開款項領出之事實，業據證人即庚○○等8人證述
    綦詳（見臺灣士林地方檢察署110年度偵字第10579號卷〈下
    稱偵10579卷〉第37頁至第38頁、第81頁至第83頁、同署110
    年度偵字第11915號卷〈下稱偵11915卷〉第19頁至第21頁、第
    37頁至第41頁、同署110年度偵字第12362號卷〈下稱偵12362
    卷〉第13頁至第15頁、同署110年度偵字第13459號卷〈下稱偵
    13459卷〉第1頁至第4頁、同署110年度偵字第18247號卷〈下
    稱偵18247卷〉第31頁至第37頁），並有本案帳戶基本資料、
    存款交易明細、自動化交易LOG資料（見偵10579卷第23頁至
    第36頁）及附表「所憑證據」欄所列證據在卷可佐，且為被
    告所不爭執（見本院卷第115頁至第116頁），此部分事實，
    首堪認定。
㈡、被告雖以前詞置辯，然查：
　⒈被告就其交付本案帳戶予「俠盜翩翩」使用之原因，初於警
    詢時供稱：「俠盜翩翩」向我表示工作的公司需要帳戶洗錢
    ，問我有沒有帳戶可以提供給他，我就提供本案帳戶給他使
    用，給他帳號、密碼後他就失聯云云（見偵10579卷第9頁）
    ，復於本院準備程序時改稱：「俠盜翩翩」向我表示他要將
    在星城遊戲贏得的遊戲幣賣給幣商，但無帳戶收款，因而向
    我借用帳戶云云（見本院卷第105頁），是被告所述情節前
    後不一，且未提出事證以實其說，是其辯稱係僅提供本案帳
    戶予網友買賣遊戲幣使用云云，已難採信。
　⒉又按刑法上所謂之故意，指行為人對於構成犯罪之事實，明
    知並有意使其發生者，為故意（即確定故意），行為人對於
    構成犯罪之事實，預見其發生而其發生並不違背其本意者，
    以故意論（即不確定故意），刑法第13條定有明文。是若行
    為人對於他人極可能將其所交付之金融機構帳戶之存摺、提
    款卡（含密碼）等資料，供作詐欺取財及洗錢等犯罪行為之
    工具使用一事，已有所預見，但仍抱持在所不惜或聽任該結
    果發生之心態，而將帳戶資料交付他人，不論其交付帳戶之
    動機為何，亦不妨害其成立幫助詐欺取財及幫助一般洗錢之
    不確定故意。又金融帳戶為個人理財工具，在我國開立金融
    帳戶並無特殊限制，且能同時於不同金融機構開立數個金融
    帳戶使用，一般人實無向他人借用金融帳戶收受款項之必要
    ，再參以現今詐欺集團利用人頭帳戶從事詐欺、洗錢之事，
    廣為新聞媒體所報導，政府機關及金融機構亦不斷呼籲民眾
    應謹慎控管己有帳戶，且勿賣出或交付個人帳戶，以免成為
    詐欺犯罪者收受犯罪所得，並提領遮斷金流之洗錢工具，是
    依一般人之社會生活經驗，若他人無特殊緣由向不特定人蒐
    集帳戶供己使用，其目的可能欲利用該帳戶作非法詐欺、洗
    錢，當為一般智識經驗能力者所能知悉或預見。查本案被告
    行為時已年滿45歲，為具有正常智識能力及相當社會經驗之
    成年人，並曾於103年間因涉嫌將金融帳戶交付詐欺集團使
    用之幫助詐欺案件，而遭檢警偵辦等情，有臺灣高等法院被
    告前案紀錄表在卷可參（見本院卷第12頁至第14頁），是被
    告對於將金融帳戶存摺、提款卡（含密碼）交予不詳人士使
    用，該帳戶可能作為他人收受及提領詐欺取財等特定犯罪所
    得使用之事實，自當有所預見，且依被告自承其提供本案帳
    戶予「俠盜翩翩」係作為「收受買賣遊戲幣款項」之用，是
    其對於本案帳戶將作為他人收受、提領不明來源資金一節，
    亦當有所認知，然其未詳加確認「俠盜翩翩」之真實身分、
    進出本案帳戶款項來源，甚而在「俠盜翩翩」取得本案帳戶
    即失去聯繫後，仍放任該人繼續使用本案帳戶收受、提領來
    源不明款項，亦經被告供承明確（見偵10579卷第9頁、本院
    卷第105頁），足徵其主觀上確有容任本案帳戶供他人收受
    詐欺犯罪所得，藉以隱匿犯罪所得所在及去向之意，自有幫
    助他人詐欺及洗錢之不確定故意甚明。
㈢、綜上所述，被告前揭所辯，不足採信，本案事證已臻明確，
    被告前揭幫助詐欺、幫助洗錢犯行，堪以認定，應依法論科
    。　　
三、論罪科刑
㈠、按刑法上之幫助犯，係對於犯罪與正犯有共同之認識，而以
    幫助之意思，對於正犯資以助力，而未參與實施犯罪之行為
    者而言；是以，如未參與實施犯罪構成要件之行為，且係出
    於幫助之意思提供助力，即屬幫助犯，而非共同正犯。本案
    被告雖提供本案帳戶存摺及提款卡（含密碼）予暱稱「俠盜
    翩翩」所屬詐欺集團不詳成員犯詐欺取財與洗錢等犯罪使用
    ，但無證據證明被告與上開詐欺集團成員間有犯意聯絡或行
    為分擔，亦無證據證明被告有參與實施詐欺取財或洗錢犯行
    之構成要件行為，是被告提供本案帳戶之行為，僅係對於詐
    欺集團成員為詐欺取財與洗錢犯罪之實行有所助益，而屬參
    與詐欺取財與洗錢構成要件以外之行為，自應論以幫助犯，
    而非共同正犯。
㈡、核被告所為，係犯刑法第30條第1項前段、第339條第1項之幫
    助詐欺取財罪及刑法第30條第1項前段、洗錢防制法第14條
    第1項之幫助洗錢罪。被告以一交付本案帳戶存摺、提款卡
    （含密碼）之行為，幫助不詳詐欺集團成員詐騙如附表所示
    告訴人及隱匿各該犯罪所得之去向，係以一行為侵害數法益
    且觸犯數罪名，核屬想像競合犯，依刑法第55條之規定，從
    一重之幫助洗錢罪論斷。
㈢、又臺灣士林地方檢察署檢察官以110年度偵字第18247號移送
    併辦有關附表編號3、8所示告訴人丁○○、癸○○之犯罪事實，
    因與原起訴犯罪事實具有裁判上一罪之關係，為起訴效力所
    及，本院自得併予審究。　　
㈣、被告前因施用毒品案件，先後經本院以104年度審簡字第571
    號判決處有期徒刑5月確定、本院以104年度審簡字第738號
    判決處有期徒刑6月確定，嗣上開2案經本院以104年度聲字
    第1590號裁定應執行有期徒刑10月確定（以下合稱甲案）；
    被告又因施用或持有毒品案件，先後經本院以104年度審訴
    字第695號判決處有期徒刑7月、6月、6月確定、本院以105
    年度審簡字第89號判決處有期徒刑3月、臺灣新北地方法院
    （下稱新北地院）以105年度審訴字第812號判決處有期徒刑
    9月、7月、7月、新北地院以105年度審訴字第1154號判決處
    有期徒刑10月、7月確定，上開4案再經新北地院以105年度
    聲字第5277號裁定應執行有期徒刑3年10月確定（以下合稱
    乙案），甲、乙案接續執行，被告於104年12月25日入監執
    行，嗣於108年7月19日因縮短刑期假釋出監付保護管束，並
    於109年6月10日保護管束期滿未經撤銷，視為執行完畢等情
    ，有臺灣高等法院被告前案紀錄表在卷可稽（見本院卷第9
    頁至第26頁），被告受有期徒刑執行完畢5年內，故意再犯
    本件有期徒刑以上之罪，符合刑法第47條第1項累犯之規定
    ，但審酌被告所構成累犯之前案與本案所犯罪名及罪質類型
    不同，犯罪情節及手段亦屬有別，尚難憑此推認被告有何特
    別惡性，參酌司法院釋字第775號解釋意旨，爰依刑法第47
    條第1項規定，僅加重其最高法定本刑，而不加重其最低法
    定本刑。
㈤、被告基於幫助之犯意而為非屬構成要件行為，核屬幫助犯，
    所犯情節較正犯輕微，依刑法第30條第2項之規定，按正犯
    之刑減輕之。
㈥、爰審酌被告無故提供本案帳戶存摺及提款卡（含密碼）予真
    實姓名年籍不詳暱稱「俠盜翩翩」所屬詐欺集團使用，使該
    詐欺集團不詳成員能恣意使用本案帳戶收受、提領詐欺犯罪
    所得，增加被害人尋求救濟及檢警機關查緝犯罪之困境，誠
    值非難，被告犯後否認犯罪，迄今未與告訴人庚○○等8人達
    成和解或賠償告訴人庚○○等8人之損失，難認犯後態度良好
    ，兼衡被告之犯罪動機、犯罪手段、被害人數及金額暨其自
    述：國小畢業之智識程度、現從事清潔員工作，月薪新臺幣
    （下同）2萬多元，未婚，有成年小孩，無人需其扶養之生
    活狀況（見本院卷第178頁）等一切情狀，量處如主文所示
    之刑，並就罰金刑之部分，諭知易服勞役之折算標準。
四、沒收部分
㈠、按犯罪所得，屬於犯罪行為人者，沒收之，刑法第38條之1 
    第1項前段固有明文，然因犯罪所得之物，以實際所得者為
    限，苟無所得或尚未取得者，自無從為沒收追徵之諭知（最
    高法院89年度台上字第3434號判決意旨參照）。又幫助犯僅
    對於犯罪構成要件以外之行為為加工，且無共同犯罪之意思
    ，自不適用責任共同之原則，對於正犯所有供犯罪所用或因
    犯罪所得之物，無庸併為沒收之宣告（最高法院86年度台上
    字第6278號判決意旨參照）。查被告於本院審理時供稱：我
    交付本案帳戶予「俠盜翩翩」使用，並未獲得好處等語（見
    本院卷第165頁），卷內亦無積極證據證明被告因提供本案
    帳戶而分得犯罪所得或獲取報酬，依前揭說明，自無從為沒
    收之諭知。
㈡、按犯洗錢防制法第14條之罪，其所移轉、變更、掩飾、隱匿
    、收受、取得、持有、使用之財物或財產上利益，沒收之，
    同法第18條第1項前段固有明定，然被告僅係提供本案帳戶
    予詐欺集團收受詐欺犯罪所得使用，並非實際上移轉、收受
    或持有該犯罪所得之人，亦非洗錢防制法第14條第1項之正
    犯，自無上開條文適用，附此敘明。。
據上論斷，依刑事訴訟法第299條第1項前段，洗錢防制法第14條
第1項，刑法第11條、第30條第1項前段、第2項、第339條第1項
、第47條第1項、第55條、第42條第3項，刑法施行法第1條之1第
1項，判決如主文。 　
本案經檢察官戊○○提起公訴，檢察官詹于槿移送併辦，檢察官余
秉甄到庭執行職務。
中　　華　　民　　國　　111 　年　　3 　　月　   15 　日
                  刑事第二庭審判長法  官  黃于真
                                  法  官  張兆光
                                  法  官  何松穎 
以上正本證明與原本無異。
如不服本判決應於收受送達後20日內向本院提出上訴書狀，並應
敘述具體理由。其未敘述上訴理由者，應於上訴期間屆滿後20日
內向本院補提理由書( 均須按他造當事人之人數附繕本) 「切勿
逕送上級法院」。因疫情而遲誤不變期間，得向法院聲請回復原
狀。
                                  書記官  蔡宜君
中　　華　　民　　國　　111 　年　　3 　　月　　16　　日
附錄本案論罪科刑法條全文：
洗錢防制法第14條
有第二條各款所列洗錢行為者，處7年以下有期徒刑，併科新臺
幣5百萬元以下罰金。
前項之未遂犯罰之。
前二項情形，不得科以超過其特定犯罪所定最重本刑之刑。

中華民國刑法第339條
意圖為自己或第三人不法之所有，以詐術使人將本人或第三人之
物交付者，處5年以下有期徒刑、拘役或科或併科50萬元以下罰
金。
以前項方法得財產上不法之利益或使第三人得之者，亦同。
前二項之未遂犯罰之。
　　　　　　　　　　　　　　　　　　　　　　　
附表：
編號 被害人 遭詐騙之時間及詐騙方法 匯款時間 匯款金額 （新臺幣） 所憑證據 1 庚○○ 詐欺集團不詳成年成員於110年2月22日起使用通訊軟體LINE暱稱「龍婆亞」、「(泰文）」與庚○○聯繫，佯稱：其購買貢品祈福後中獎金，但因獎金匯回臺灣過程有問題，需支付律師費及跨國匯款費用云云，致庚○○陷於錯誤，乃於右列時間匯款3萬2000元、3萬2000元至本案帳戶內。 110年3月23日 中午12時42分（起訴書誤載為12時38分許，業經檢察官當庭更正） 3萬2000元 ①庚○○「祈願寺」間通訊軟體Messenger對話紀錄、庚○○與「龍婆亞」、「（泰文字）」間通訊軟體LINE對話紀錄（見偵12362卷第39頁至第57頁）。 ②郵政跨行匯款申請書2紙（見偵12362卷第67頁、第69頁） 。    110年3月26日 中午12時6分許（起訴書誤載為12時2分許，業經檢察官當庭更正） 3萬2000元  2 甲○○ 詐欺集團不詳成年成員於110年3月8日起使用通訊軟體LINE暱稱「思思」、「YTP客服經理陳經理」、「語蓉」與甲○○聯繫，佯稱：可透過「YTP平台」購買虛擬貨幣投資獲利云云，致甲○○陷於錯誤，乃於右列時間匯款5萬元至本案帳戶內。 110年3月28日 下午10時12分 5萬元 ①甲○○與「思思」、「YTP客服經理陳經理」、「語蓉」間通訊軟體LINE對話紀錄、「A6台股操盤粉絲飆股社區7」群組對話紀錄（見偵11915卷第47頁至第98頁）。 ②YTP交易平台擷圖（見偵11915卷第44頁）。 ③網路銀行交易明細擷圖（見偵11915卷第45頁）。 3 丁○○ 詐欺集團不詳成年成員於110年3月間使用通訊軟體LINE暱稱「YTP客服」與丁○○聯繫，佯稱：可透過「YTP平台」購買虛擬貨幣投資獲利云云，致丁○○陷於錯誤，乃於右列時間匯款5萬元、5萬元至本案帳戶內。 110年3月29日 上午8時51分 5萬元 ①丁○○與「YTP客服」間通訊軟體LINE對話紀錄（見偵18247卷第53頁）。 ②YTP交易平台擷圖（見偵18247卷第54頁）。 ③網路銀行交易明細擷圖（見18247卷第53頁）。    110年3月29日 上午8時55分 5萬元  4 己○○ 詐欺集團不詳成年成員於110年3月29日使用通訊軟體LINE暱稱「阿贊龍（大師）」與己○○聯繫，佯稱：其在寺廟祈福後中得彩券獎金，但需先匯款云云，致己○○陷於錯誤，乃於右列時間匯款4000元至本案帳戶內。 110年3月29日上午9時8分許（起訴書誤載為上午9時37分許，業經檢察官當庭更正） 4000元 ①己○○與「阿贊龍（大師）」間之通訊軟體LINE對話紀錄及「普蓮寺」之臉書頁面擷圖（見偵10579卷第43頁至第65頁）。 ②郵政跨行匯款申請書（見偵10579卷第41頁）。 5 乙○○ 詐欺集團不詳成年成員於110年3月9日使用通訊軟體LINE暱稱「袁小魚」與乙○○聯繫，佯稱：可透過「YTP平台」購買虛擬貨幣投資獲利云云，致乙○○陷於錯誤，乃於右列時間匯款9萬元至本案帳戶內。 110年3月29日下午1時00分（起訴書誤載為12時58分許，業經檢察官當庭更正） 9萬元  ①乙○○與「袁小魚」間通訊軟體LINE對話紀錄（見偵10579卷第89頁至第91頁）。 ②郵政跨行匯款申請單1紙（見偵10579卷第87頁）。 6 丙○○ 詐欺集團不詳成年成員於110年3月間使用通訊軟體LINE暱稱「Charlene」與丙○○聯繫，佯稱：可透過「YTP平台」購買虛擬貨幣投資獲利云云，致丙○○陷於錯誤，乃於右列時間匯款15萬5000元、5萬元至本案帳戶內。 110年3月30日 上午9時51分 （起訴書誤載為上午9時27分許，業經檢察官當庭更正） 15萬5000元 ①YTP交易平台擷圖（見偵13459卷第5頁）。 ②丙○○所申辦台新國際商業銀行龍潭分行帳號00000000000000號帳戶存摺封面影本（見偵13459卷第6頁）。    110年3月30日 下午1時39分 5萬元  7 辛○○ 詐欺集團不詳成年成員於110年3月7日使用通訊軟體LINE暱稱「Jimmy」與辛○○聯繫，佯稱：可透過「YTP平台」購買虛擬貨幣投資獲利云云，致辛○○陷於錯誤，乃於右列時間匯款10萬元至本案帳戶內 110年3月30日下午2時45分 10萬元 ①辛○○與「Jimmy」間通訊軟體LINE對話紀錄（見偵11915卷第24頁至第32頁）。 ②台北富邦銀行匯款委託書（證明聯）/取款憑條1紙（見偵11915卷第22頁）。 8 癸○○ 詐欺集團不詳成年成員於110年3月間使用通訊軟體LINE與癸○○聯繫，佯稱：可透過「YTP平台」購買虛擬貨幣投資獲利云云，致癸○○陷於錯誤，乃於右列時間匯款5萬元至本案帳戶內 110年3月30日下午5時9分 5萬元 ①YTP全球數字資產交易所YTP旅遊生態幣認購合約（見偵18247卷第60頁至第61頁）。 ②癸○○所申辦永豐商業銀行帳號00000000000000號帳戶交易明細（見偵18247卷第59頁）。